臺灣高等法院民事判決　　　　　　　　 94年度上易字第333號
上　訴　人　甲○○
被　上訴人　丙○○
訴訟代理人　葉明忠
被　上訴人　乙○○
上列當事人間侵權行為損害賠償事件，上訴人對於中華民國93年
12月10日臺灣士林地方法院92年度訴字第350號第一審判決提起
上訴，經本院於中華民國94年10月11日言詞辯論終結，判決如下
：
    主  文
上訴駁回。
第二審訴訟費用由上訴人負擔。
    事實及理由
一、按共同訴訟中，一人之行為或他造對於共同訴訟人中一人之
    行為及關於其一人所生之事項，除別有規定外，其利害不及
    於他共同訴訟人，民事訴訟法第55條定有明文。本件上訴人
    與原審共同原告葉憲文、葉正文、葉守文、葉寶綢、葉清惠
    及葉洋惠（下稱葉憲文等六人）於原審聲明求為被上訴人應
    連帶給付新台幣（下同）784,426元本息之判決，原審為彼
    等敗訴之判決後，僅上訴人一人提起上訴（見本院卷第8、
    19 頁），而本件訴訟標的對於上訴人及葉憲文等六人非必
    須合一確定，依上開規定，上訴人之上訴效力不及於葉憲文
    等六人，合先敘明。
二、上訴人聲明求為判決：(一)原判決關於駁回上訴人後開第二項
    之訴部分廢棄。(二)被上訴人應連帶給付上訴人112,032元，
    及自民國（下同）92年3月18日起至清償日止，按年息5% 計
    算之利息。
    被上訴人聲明求為判決：上訴駁回。
三、上訴人起訴主張：坐落台北市○○區○○段4小段308地號土
    地（下稱系爭土地）原為訴外人葉焜麗、葉焜淋及被上訴人
    丙○○共有，嗣訴外人葉焜麗死亡後，由上訴人及葉憲文等
    六人共同繼承。上訴人為取得免徵遺產稅資格，乃於90年3
    月5日向台北市士林區公所申請系爭土地之「農業用地作農
    業使用證明書」，始知悉被上訴人未經他共有人之同意，擅
    自於系爭土地上搭建無懸掛門牌之非農舍建物（下稱系爭建
    物），並出租他人使用，致上訴人無法取得「農業用地作農
    業使用證明書」，而無法符合遺產及贈與稅法第17條第1項
    第6款之免稅要件，喪失免稅優惠之資格，並因此需額外繳
    納112,032元之遺產稅等情，爰依侵權行為之法則，求為命
    被上訴人連帶給付112,032元及法定遲延利息之判決。（原
    審判決葉憲文等六人敗訴部分，未據葉憲文等六人提起上訴
    ，是此部分非屬本院審理範圍，爰就此部分之主張及攻擊防
    禦方法不予贅述，附此敘明。）被上訴人則以：系爭土地原
    係被上訴人丙○○、訴外人葉焜麗及葉焜淋因繼承而共有，
    於36年2月27日即因分家而訂定「鬮分合約字據」（下稱系
    爭鬮分合約），而被上訴人丙○○於自己分管之土地範圍內
    搭建建物，自無需另行取得其他共有人之同意。嗣於70年間
    ，被上訴人丙○○整建系爭土地上舊有農舍時，訴外人葉焜
    麗及葉焜淋曾共同出具土地使用同意書，同意被上訴人丙○
    ○使用系爭土地全部，其後，被上訴人丙○○復於80年間將
    上開建物改建為系爭建物現狀，並使用迄今，於此逾二十年
    期間，訴外人葉焜麗及葉焜淋從未提出任何異議，可見被上
    訴人丙○○、訴外人葉焜麗及葉焜淋就系爭土地確訂有分管
    契約。又系爭建物為被上訴人丙○○單獨興建，被上訴人乙
    ○○並非系爭建物之所有權人，且系爭土地上存有系爭建物
    之事實，並非上訴人無法取得系爭土地「農業用地作農業使
    用證明書」之唯一因素，故上訴人主張被上訴人共同侵害其
    權利，而請求被上訴人連帶賠償其所受損害，自屬無據等語
    ，資為抗辯。
四、經查，系爭土地重測前編定為台北市士林區○○地段新安小
    段116地號，原為被上訴人丙○○、訴外人葉焜麗及葉焜淋
    共有，應有部分各三分之一，嗣葉焜淋死亡，由訴外人葉吉
    夫及葉錦鎰共同繼承；訴外人葉焜麗於89年11月4日死亡，
    由上訴人及葉憲文等六人共同繼承之事實，有土地登記謄本
    、台北市國稅局92年6月6日財北國稅審二字第0920220535號
    函附遺產申報書、繼承系統表及遺產稅繳清證明書可稽（見
    原審卷第10至13、42至45、53至60頁）。又系爭建物坐落於
    系爭土地及同地段5小段16地號土地上，並無懸掛門牌，為
    既存違建，上訴人於90年3月5日向台北市士林區公所申請核
    發系爭土地之「農業用地作農業使用證明書」，經該所以系
    爭建物不得認定為農業使用為由，而予駁回，亦有台北市政
    府工務局建築管理處91年3月25日北市工建查字第
    09162433200 號函、台北市政府90年4月20日府建三字第
    9004314400號函、台北市士林區公所核發農業用地作農業使
    用證明審查表及會勘紀錄表可稽（見原審卷第14至16、103
    至105頁），均堪信為真實。
五、上訴人主張系爭建物係被上訴人共同於系爭土地上擅自搭建
    之事實，為被上訴人所否認。經查：
  (一)上訴人雖主張被上訴人均為系爭建物之用電戶，故系爭建物
    應為被上訴人所共同建造云云，並提出電號基本資料表為證
    （見原審卷第17、18頁），然被上訴人則辯稱系爭建物係被
    上訴人丙○○單獨建造等語（見原審卷第80、125頁，本院
    卷第24頁）。經查，建物之用電人非必即為建物之所有權人
    ，故尚難僅憑系爭建物之用電戶名為被上訴人，即認系爭建
    物為彼等二人所共同建造，而為彼二人所共有；而上訴人復
    不能舉證證明系爭建物確係被上訴人所共同建造（見本院卷
    第24頁），是上訴人所為此部分之主張，殊不足取，準此，
    堪認系爭建物係由被上訴人丙○○所單獨建造。
  (二)被上訴人抗辯被上訴人丙○○、訴外人葉焜麗及葉焜淋於36
    年2月27日即因分家而將系爭土地交由被上訴人丙○○分管
    云云，雖據彼等提出系爭鬮分合約為證（見原審卷第37至39
    頁），惟經核該合約所載內容，並不足以據為證明被上訴人
    丙○○依該合約所分管之土地包括系爭土地在內。雖被上訴
    人又抗辯系爭土地之全體共有人另皆於69年間以口頭約定將
    系爭土地交由被上訴人丙○○分管云云，惟為上訴人所否認
    ，而被上訴人就此事實復不能舉證以實其說，是被上訴人所
    為此部分之抗辯，固不足取。
  (三)惟被上訴人另抗辯被上訴人丙○○於70年間，為改建系爭土
    地上舊有農舍及搭建簡易木造寮舍（即系爭建物前身），業
    經其餘共有人即葉焜麗及葉焜淋同意，得使用系爭土地全部
    等語，並提出台北市政府工務局71年8月4日北市工建字第
    65339號函、使用許可申請書及上訴人不否認其為真正之土
    地使用同意書為證（見原審卷第40、41、80、85頁）。而依
    上開土地使用同意書所載，訴外人葉焜麗及葉焜淋確有同意
    被上訴人丙○○於台北市士林區○○地段新安小段116地號
    及116-1地號土地上建築房屋，且同意使用之範圍為上開二
    筆土地面積全部。嗣上開二筆土地已於76年5月15日經重測
    後，其中116地號土地改編為系爭土地，116-1地號土地改編
    為台北市○○區○○段4小段307地號（下稱系爭307地號土
    地），亦有土地登記謄本、土地登記簿及台北市政府地政處
    測量大隊函可按（見原審卷第170、258至265頁，本院卷第
    60 至64、91至98頁），且為上訴人所不爭執，是被上訴人
    抗辯被上訴人丙○○有權使用系爭土地全部，洵屬有據，應
    屬可取。雖上訴人主張訴外人葉焜麗出具上開土地使用同意
    書，僅係同意被上訴人丙○○使用為改建舊有農舍所需之部
    分系爭土地及系爭307地號土地，逾此範圍之土地則未同意
    被上訴人丙○○使用云云，惟上訴人所為此部分之主張核與
    上開土地使用同意書所載內容不符，且上訴人就此事實復不
    能舉證以實其說，是其所為此部分之主張，亦不足取。
六、系爭建物並非被上訴人乙○○所建造，已如前述，是上訴人
    主張被上訴人乙○○因與被上訴人丙○○共同建造系爭建物
    ，而侵害上訴人之權利，即屬無據；又被上訴人丙○○既有
    權使用系爭土地全部，自有權於系爭土地上建造系爭建物，
    縱因此致使上訴人無法享有遺產稅之免稅優惠，對於上訴人
    亦不構成侵權行為。從而，上訴人依據侵權行為之法則，請
    求被上訴人連帶賠償其額外繳納之遺產稅112,032元及法定
    遲延利息，自屬不應准許。原審為上訴人敗訴之判決，所持
    理由雖與本院不同，然其結果並無二致，仍應維持。上訴論
    旨仍執前詞指摘原判決不當，求予廢棄改判，應認為無理由
    ，應予駁回。
七、至兩造其餘之攻擊或防禦方法及未經援用之證據，經本院斟
    酌後，認為均不足以影響本判決之結果，自無逐一詳予論駁
    之必要，附此敘明。
八、據上論結，本件上訴應認為無理由，依民事訴訟法第449條
    第2項、第78條，判決如主文。
中　　華　　民　　國　　94　　年　　10 　月　　25　　日
                  民事第六庭審判長法  官  林鄉誠
                                  法  官  楊豐卿
                                  法  官  彭昭芬
正本係照原本作成。
不得上訴。
中　　華　　民　　國　　94　　年　　10　　月　　26　　日
　　　　　　　　　　　　　　　　　書記官  丁華平
